【裁判字號】    92,台上,4822
【裁判日期】    920904
【裁判案由】    偽造文書等
【裁判全文】
最高法院刑事判決                              九十二年度台上字第四八二二號
    上訴人  曾春長
    被  告  己○○
            丁○○
            戊○○
            丙○○
            甲○○
            乙○○
右上訴人因自訴被告等偽造文書等罪案件，不服台灣高等法院台中分院中華民國九十
年三月二十日第二審判決（九十年度上訴字第一七六號，自訴案號：台灣台中地方法
院八十九年度自字第九一七號），提起上訴，本院判決如左：
    主  文
上訴駁回。
    理  由
一、偽造文書部分
本件原判決以上訴人曾春長在第一審法院之自訴意旨略稱：上訴人於民國四十一年間
，以自耕農身分，依「台灣省放領公有地扶植自耕農實施辦法」奉准承領土地共計三
點四０一八甲，依法不得徵收。乃被告己○○勾串台中市政府前市長林金標舞弊，不
顧前台灣省政府四十三年二月十七日邀集有關機關之會商結論，並違反土地法之規定
，擅自擴增私立東海大學用地，將上訴人夫妻承領之土地納入其職務上所掌之「徵收
已放領公地籌建東海大學土地清冊」，於四十六年四月二十六日以四六府金地字第九
七一八號公告撤銷承領證書，超額強行徵收，移交該校，其核准一百四十二餘甲校地
之有關公文書係屬變造。己○○涉有刑法第二百十一條、第二百十三條之罪嫌，前經
上訴人提起自訴，但第一審法院認其罪嫌不足，裁定駁回自訴確定。因原裁定違反刑
事訴訟法第一百五十五條第二項之規定，且有同法第四百二十條第一項第一款所定「
原判決所憑之證物已證明其為偽造或變造」之再審原因，爰依法再行提起自訴等語。
經調查結果，以上訴人自訴己○○涉犯上開罪嫌，業經台灣台中地方法院裁定駁回，
確定在案，上訴人復未證明有刑事訴訟法第二百六十條第一款、第二款所列之事由，
遽予再行自訴，於法不合，因而維持第一審諭知自訴不受理之判決，駁回其於第二審
之上訴，已綜合卷內訴訟資料，詳加論敘，從形式上觀察，並無違背法令之情形存在
。按駁回自訴之裁定已確定者，非有刑事訴訟法第二百六十條各款情形之一，不得對
於同一案件再行自訴，同法第三百二十六條第四項定有明文。上訴意旨，仍執陳詞，
以原裁定所憑之證物已證明其為偽造或變造云云，惟對於何項「證物」為偽造或變造
，則未置一詞說明，並提出相當之證據以證明其為偽造或變造，空言主張，自不足據
以辨認原判決已具備違背法令之形式。又上訴意旨所指刑法第二百十一條偽造、變造
公文書部分，屬上開自訴事實之一部，既經裁定駁回確定，不得再行自訴，原判決已
加論列，亦無已受請求之事項未予判決之違誤。上訴意旨指摘之各節，均與法律規定
得為第三審上訴理由之違法情形，不相適合，其上訴為違背法律上之程式，應予駁回
。
二、竊佔部分
查刑事訴訟法第三百七十六條所列各罪之案件，經第二審判決者，不得上訴於第三審
法院，法有明文。本件上訴人自訴被告己○○、丁○○、戊○○、丙○○、甲○○及
乙○○涉犯刑法第三百二十條第二項、第三百二十一條第一項第四款竊佔罪嫌部分，
核屬刑事訴訟法第三百七十六條第二款所列之案件，既經第二審判決，自不得上訴於
第三審法院。上訴人猶提起上訴，亦非合法，併應駁回之。
據上論結，應依刑事訴訟法第三百九十五條前段，判決如主文。
中      華      民      國    九十二    年      九      月      四      日
                              最高法院刑事第四庭
                                  審判長法官  紀  俊  乾
                                        法官  黃  正  興
                                        法官  劉  介  民
                                        法官  陳  東  誥
                                        法官  林  秀  夫
      右正本證明與原本無異
                                              書  記  官
中      華      民      國    九十二    年      九      月      八      日


司法院資訊處製作；財團法人民間司法改革基金會備份。
